【裁判字號】    98,訴,287
【裁判日期】    980327
【裁判案由】    毒品危害防制條例
【裁判全文】
臺灣板橋地方法院刑事判決               98年度訴字第287號
公  訴  人  臺灣板橋地方法院檢察署檢察官
被      告  甲○○
上列被告因違反毒品危害防制條例案件，經檢察官提起公訴（97
年度毒偵字第8926號），因被告於本院準備程序中為有罪之陳述
，本院告知被告簡式審判程序之旨，並聽取當事人之意見後，經
合議庭裁定由受命法官獨任進行簡式審判程序，判決如下：
    主  文
甲○○施用第一級毒品，累犯，處有期徒刑捌月，扣案第一級毒
品海洛因壹包（驗餘淨重零點零捌玖伍公克）沒收銷燬，其外包
裝袋壹只、扣案注射針筒壹支均沒收；又施用第二級毒品，累犯
，處有期徒刑伍月。應執行有期徒刑壹年，扣案第一級毒品海洛
因壹包（驗餘淨重零點零捌玖伍公克）沒收銷燬，其外包裝袋壹
只、扣案注射針筒壹支均沒收。
    事  實
一、甲○○前因施用毒品案件，經臺灣臺北地方法院以八十九年
    度毒聲字第二九二一號裁定送觀察、勒戒後，認有繼續施用
    毒品傾向，復經同法院以八十九年度毒聲字第三一六七號裁
    定令入戒治處所施以強制戒治，於民國九十年九月二十六日
    因停止戒治出所付保護管束，嗣於保護管束期間因違反保護
    管束應遵守事項情節重大，經同法院以九十年度毒聲字第二
    五二九號裁定撤銷停止戒治，執行殘餘戒治處分，於九十一
    年十月十一日戒治期滿執行完畢，並由臺灣臺北地方法院檢
    察署檢察官於九十一年十一月十五日以九十一年度戒毒偵字
    第一八五號為不起訴處分確定。又於五年內之九十六年間，
    再因施用毒品案件，經臺灣士林地方法院以九十六年度訴字
    第八○○號刑事判決判處應執行有期徒刑一年八月，嗣經臺
    灣高等法院以九十八年度上訴字第六五號刑事判決駁回上訴
    ，於九十八年二月二日判決確定。另因恐嚇案件，經臺灣高
    等法院花蓮分院以八十九年度上更一字第一二三號刑事判決
    判處有期徒刑二年六月，於九十一年七月十八日判決確定，
    於九十三年十二月十日因縮短刑期假釋出監付保護管束，嗣
    於九十四年一月九日觀護期滿視為執行完畢（致使本件構成
    累犯）。詎其猶不知悔改，於前次強制戒治執行完畢釋放後
    ，五年內再犯上開施用毒品案件經法院判處罪刑確定後，竟
    又基於施用第一級毒品海洛因、第二級毒品甲基安非他命之
    犯意，於九十七年十月二十九日晚上某時許（起訴書載為同
    日下午三時許），在臺北縣三重市臺北橋下某處，以將海洛
    因用水稀釋後置入針筒內施打之方式，施用第一級毒品海洛
    因一次。隨後在同一地點（起訴書誤載為九十七年十月三十
    日為警採集尿液回溯九十六小時內之某時，在不詳處所），
    又以將甲基安非他命置於吸食器內燒烤吸食其煙霧之方式，
    施用甲基安非他命一次。嗣於九十七年十月三十日晚上七時
    許，在臺北縣永和市○○路、竹林路口為警查獲，並扣得其
    所有之海洛因一包（驗餘淨重零點零八九五公克）、注射針
    筒一支，復經採集其尿液送驗而查悉上情。
二、案經臺北市政府警察局北投分局移送臺灣板橋地方法院檢察
    署檢察官偵查起訴。因甲○○於本院準備程序中為有罪之陳
    述，經本院合議庭裁定以簡式審判程序審理。
    理  由
一、訊據被告甲○○對於前揭犯罪事實均坦承不諱，經查：
（一）被告經警採尿送台灣尖端先進生技醫藥股份有限公司，以
      EIA酵素免疫分析法篩檢、GC/MS氣相層析質譜儀分析法確
      認檢驗結果，呈嗎啡及甲基安非他命陽性反應，有該公司
      九十七年十一月十二日濫用藥物檢驗報告、尿液送驗紀錄
      簿各一紙附卷可稽（見偵查卷第五十七頁、第五十八頁）
      。復查：
  １、海洛因施用入人體後水解還原成嗎啡，再循嗎啡之代謝方
      式排出體外，業據行政院衛生署藥物食品檢驗局以七三藥
      檢壹字第○三○二二一號函說明綦詳，且尿液中能否驗出
      嗎啡陽性反應，與其投與量、投與途徑、採尿時間、個人
      體質及檢測方法之靈敏度有關，國外曾有文獻報導注射六
      毫克之海洛因鹽酸鹽，其代謝物嗎啡之平均可檢出時限約
      為二十六小時，亦經行政院衛生署藥物食品檢驗局於八十
      一年九月八日以（八一）藥檢壹字第八一一四八八五號函
      釋明在案。
  ２、甲基安非他命經口服投與後，約百分之七十於二十四小時
      內自尿中排出，約百分之九十於九十六小時內自尿中排出
      ，由於目前國內尿液中甲基安非他命之檢驗僅為鑑定其是
      否呈陽性反應，尚未定其含量，且甲基安非他命成分之檢
      出與其投與方式、投與量、個人體質、採尿時間與檢測儀
      器之精密度等諸多因素有關，因此僅憑尿液中呈甲基安非
      他命陽性反應，並無法確實推算吸食時間距採集時間之長
      短，惟依上述資料推斷，最長可能不會超過四日即九十六
      小時，此經行政院衛生署藥物食品檢驗局於八十一年二月
      八日以（八一）藥檢壹字第○○一一五六號函釋明在案。
  ３、前揭尿液檢驗報告載明係以GC/MS （即氣相層析質譜儀分
      析法）方法作為確認檢驗之方式，而該方法之原理係檢品
      經氣化後，通過層析管分離純化，再將純化後之成分循序
      送入質譜儀做個別鑑定。因質譜儀所測定之圖譜，在化學
      上被公認具有指紋特性，故可據以完全判定該檢品係為何
      種化合物。是以氣相層析質譜儀（GC/MS） 作藥物及其代
      謝產物之定性及定量分析，幾乎不會有偽陽性反應產生，
      此經台北榮民總醫院於八十三年四月七日以八三北總內字
      第三○五九號函釋明在案。
  ４、準此被告之尿液經以氣相層析質譜儀分析法檢驗，既係呈
      嗎啡及甲基安非他命陽性反應，顯見被告應有在前揭時間
      施用第一級毒品海洛因及第二級毒品甲基安非他命之行為
      甚明。
（二）扣案米白色粉末一包送驗結果，確係第一級毒品海洛因（
      驗餘淨重零點零八九五公克），此有交通部民用航空局航
      空醫務中心九十七年十一月十四日航藥鑑字第○九七五八
      一九號毒品鑑定書影本一紙在卷足憑（見本院卷），應認
      上開扣案毒品確係第一級毒品海洛因無誤。
（三）被告前有如事實欄所載因施用毒品案件，經法院裁定送強
      制戒治執行完畢後，五年內再犯如事實欄所載施用毒品案
      件經法院判處罪刑確定，有臺灣高等法院被告前案紀錄表
      一份附卷可按，此外，並有扣案注射針筒一支，足資佐證
      。是本件事證明確，被告犯行洵堪認定，應予依法論科。
二、按海洛因、甲基安非他命分屬毒品危害防制條例第二條第二
    項第一款所規定之第一級毒品及同條項第二款所規定之第二
    級毒品，核被告施用海洛因、甲基安非他命之行為，分別係
    犯毒品危害防制條例第十條第一項之施用第一級毒品罪及同
    條第二項之施用第二級毒品罪。其持有毒品之低度行為，應
    為施用毒品之高度行為所吸收，均不另論罪。被告所犯上開
    二罪間，犯意各別，罪名互異，應分論併罰。又被告前有如
    事實欄所載刑事科刑及執行情形，於九十三年十二月十日因
    縮短刑期假釋出監付保護管束，嗣於九十四年一月九日觀護
    期滿視為執行完畢，有上開臺灣高等法院被告前案紀錄表一
    份在卷可憑，其於受有期徒刑之執行完畢後，五年以內故意
    再犯本件有期徒刑以上之罪，為累犯，應依刑法第四十七條
    第一項之規定加重其刑。本院審酌被告施用毒品，足以戕害
    其身心，滋生其他犯罪，惡化治安，嚴重損及公益，且被告
    前曾犯施用毒品罪，業經強制戒治執行完畢，仍未戒斷其施
    用毒品之惡習，竟再為本件施用毒品犯行，顯見其不思悔改
    ，兼衡施用毒品行為於本質上係屬自我戕害行為，反社會性
    之程度應屬較低，及其犯後坦承犯行，態度尚稱良好等一切
    情狀，分別量處如主文所示之刑，並定應執行刑，以資懲儆
    。
三、扣案海洛因一包其內之海洛因（驗餘淨重零點零八九五公克
    ）屬第一級毒品，且係被告本件施用毒品犯行所查獲之毒品
    ，爰依毒品危害防制條例第十八條第一項前段規定，併予宣
    告沒收銷燬之（惟鑑驗耗罄之毒品既已滅失，自毋庸宣告沒
    收銷燬），又其外包裝一只係用於包裹毒品海洛因，防其裸
    露、潮濕，便於攜帶施用或預備之用；注射針筒一支係供施
    用海洛因所用或預備之物，且均為被告所有，此據被告於本
    院審理時供明在卷，爰依刑法第三十八條第一項第二款規定
    ，併予宣告沒收。至本件另扣案海洛因一包（淨重零點貳公
    克），惟被告堅詞否認為其所有，且係於同時為警查獲之另
    案被告蔡進業身上扣得，此經蔡進業於警詢時供明在卷，亦
    無其他積極證據足以證明與被告前揭犯行有關，應屬另案重
    要證物，爰不於本案宣告沒收銷燬，附此敘明。
據上論斷，應依刑事訴訟法第二百七十三條之一第一項、第二百
九十九條第一項前段，毒品危害防制條例第十條第一項、第二項
、第二十三條第二項、第十八條第一項前段，刑法第十一條前段
、第四十七條第一項、第五十一條第五款、第三十八條第一項第
二款，判決如主文。
本案經檢察官謝岳龍到庭執行職務。
中    華    民    國    98    年    3     月    27    日
                刑事第十一庭    法  官  劉  安  榕
以上正本證明與原本無異。
如不服本判決，應於判決送達後10日內敘明上訴理由，向本院提
出上訴書狀（應附繕本），上訴於臺灣高等法院；未敘述上訴理
由者，應於上訴期間屆滿後20日內向本院補提理由書（均須按他
造當事人之人數附繕本），切勿逕送上級法院。
                                書記官  陳  盈  真
中    華    民    國    98    年    4     月    1     日
附錄本案論罪科刑法條全文：
毒品危害防制條例第10條
施用第一級毒品者，處 6 月以上 5 年以下有期徒刑。
施用第二級毒品者，處 3 年以下有期徒刑。


司法院資訊處製作；財團法人民間司法改革基金會備份。
